臺灣高雄地方法院刑事判決　　　　　　　94年度訴字第2079號
公　訴　人　臺灣高雄地方法院檢察署檢察官
被　　　告　丙○○
上列被告因搶奪案件，經檢察官提起公訴（94年度偵字第11654
號），本院判決如下：
    主  文
丙○○連續意圖為自己不法之所有，而搶奪他人之動產，累犯，
處有期徒刑參年陸月。
    事  實
一、丙○○前因犯搶奪案件，經本院於民國92年11月20日以92年
    度訴字第1366號判處有期徒刑1 年4 月，嗣經其上訴後並於
    93年2 月13日撤回上訴而確定，於93年4 月22日入監執行後
    ，甫於94年5 月15日縮刑期滿，並於同年月16日執行完畢出
    監。詎其竟仍不知悔改，基於意圖為自己不法所有之概括犯
    意，騎乘所有之車號CM2 －487 號重型機車，於出獄後48小
    時內，連續為下列搶奪犯行：
  (一)於94年5 月17日22時40分許，騎車行經高雄縣岡山鎮○○路
    2 巷7 之1 號前，見甲○○帶小孩步行該處，認有機可趁，
    即騎車跟隨而趁其不及防備之際，以右手搶奪甲○○穿掛於
    左手臂之手提皮包，惟經甲○○奮力抵抗並與之近距離拉扯
    ，丙○○無法搶走皮包，且因甲○○又大聲表示「你的車牌
    號碼已被我記下，你還搶」等語，丙○○始放手騎車加速逃
    離現場，致未能得逞。
  (二)旋於同日23時許，行經高雄縣岡山鎮○○路中華橋上，以同
    一手法騎車自後搶奪己○○所有之手提袋（內有萬泰銀行、
    台新銀行、中華銀行、寶華銀行及聯邦銀行之現金卡各1 張
    ，台新銀行、合作金庫及郵局之金融卡各1 張，台新銀行、
    富邦銀行、遠東銀行、聯邦銀行、花旗銀行、合作金庫及萬
    泰銀行信用卡各1 張，商業本票1 本，合作金庫存摺2 本，
    台新銀行存摺2 本，印章3 顆、身分證、駕照及健保卡等物
    ），得手後隨即逃離現場。
  (三)又於94年5 月18日22時30分許，騎車在高雄縣岡山鎮○○路
    22號前，趁戊○○不及防備之際，以左手搶奪戊○○所有之
    手提包（內有菲利普、易利信及亞太手機各1 支及現金新台
    幣〈下同〉1100元），得手後即騎車迴轉逃離現場。嗣於同
    日23時25分許，巡邏員警在高雄縣岡山鎮○○○路與仁壽路
    口，見丙○○騎車形跡可疑，經盤查後發現其車牌號碼CM2
    －487 號之英文字Ｍ貼有1 條黑色膠帶（然不致使人誤認為
    其他英文字），且與勤務中心通報行搶機車之車號相符，遂
    為警當場於其機車置物箱內起出黑色膠帶1 卷及剪刀1 把，
    又經丙○○同意後，由其帶同警方前往位於高雄縣岡山鎮○○路568 巷30號之住處執行搜索，而在其臥房床墊下查獲己○○遭搶之贓物（即郵局提款卡1 張、台新銀行、富邦銀行
    、遠東銀行、聯邦銀行、花旗銀行、合作金庫及萬泰銀行信
    用卡各1 張、商業本票1 本、合作金庫存摺2 本、台新銀行
    存摺2 本、印章3 顆），及丙○○行搶時曾穿著之白色格子
    上衣1 件，而查獲上情。
二、案經高雄縣政府警察局岡山分局報請臺灣高雄地方法院檢察
    署檢察官偵查起訴。
    理  由
壹、證據能力部分：
    按被告以外之人於審判外之言詞或書面陳述，除法律有規定
    者外，不得作為證據，刑事訴訟法第159 條固定有明文。惟
    依刑事訴訟法第159 條之1 第2 項規定：被告以外之人，於
    偵查中向檢察官所為之陳述，除顯有不可信之情況外，得為
    證據。查證人即被害人己○○、戊○○於偵訊時之陳述，雖
    屬被告以外之人於偵查中向檢察官所為之陳述，然本院認其
    等於偵訊時所證述親身遭搶之經驗，核與審理中證述之情節
    相符，並無顯不可信之情形，且被告復未提出該證人於偵查
    中所述有何顯不可信情況，依法自得為證據。至被害人甲○○、己○○、戊○○於警詢時所為陳述，因均屬審判外之陳
    述，且被告亦未同意作為證據，並請求當庭對質，故該三名
    被害人於警詢時之陳述，自不得作為認定被告犯行之證據。
貳、實體部分：
一、訊據被告丙○○固坦承上開在車牌上貼有膠帶之機車為其所
    有等情，惟矢口否認搶奪犯行，辯稱：伊並未搶奪被害人甲○○、己○○、戊○○之皮包，警方在伊住處房間搜查到己○○之贓物，可能是友人黃信誠的，且伊於94年5 月18日晚
    間9 點至11點係在東方不敗茶坊跟朋友喝飲料云云。經查：
（一）上開(一)之搶奪事實，業據證人即被害人甲○○於本院審理
      中證述：「17日晚上10點多我帶小孩在育英街，被告跟隨
      我們，當時我以為他是住那邊的人，後來被告就過來搶我
      的皮包，我跟被告拉扯，小孩已經跌倒在地，我繼續跟他
      拉扯並跟他說我已經記下車牌，你還搶，被告楞了一下，
      就騎車離開。」、「被告行搶時戴黑色的口罩。我跆拳道
      三段，有教練證，被告搶輸我，我有近距離看到他，並記
      下車牌，可以認出他。我從眼睛、後腦勺也可以認出他。
      」、「我報車牌給警方是ＣＮ後面是487 ，被告是被警察
      在路上攔下，之後警察叫我去指認，才發現英文字母是Ｃ
      Ｍ。」、「被告一路跟蹤我們，當時我們就有看到被告邊
      騎邊停，他的車頭大燈有二個小燈是藍光。後來警察將機
      車發動，確實是有藍光。」等情明確，而證人甲○○既與
      被告有近距離之拉扯，衡情對於被告之長像印象深刻，且
      依其所提供予警方行搶機車之車牌號碼487 數字部分及車
      頭大燈旁有二個藍光小燈之線索，均與被告所騎機車之特
      徵相同，此有該機車照片5 張在卷可憑，由此足以證實證
      人甲○○所述核與事實相符。
（二）上開(二)之搶奪事實，業據證人即被害人己○○於本院審理
      中證稱：「被搶當時我有追趕被告，我追三、四分鐘，被
      告有一直回頭看我，我邊追邊喊搶劫，當時被告有戴安全
      帽，所以我沒有正面看到他，後來我追不到就跑去報案，
      隔二天在被告家裡查獲我被搶的東西。」、「在有燈光的
      地方看到被告的側面，從側面來看應該是他，且從被搶的
      時候到指認只有二天，我印象深刻，警察讓我指認本人。
      」等語明確，且同其於偵訊時之證述，又證人己○○雖僅
      有看到被告之側面，然其因為曾經看過被告至其經營之檳
      榔攤買檳榔，所以對被告有印象等情，業據證人己○○供
      述屬實，是其指認被告即為騎車行搶之人，應非子虛。況
      且警方經被告同意後，確在被告住處房間床墊下搜查到被
      害人己○○被搶之前述贓物，此為被告所不爭執，並有搜
      索扣押筆錄及贓物認領保管單各1 份附卷可稽，更足以佐
      證證人己○○指述其遭被告搶奪皮包之情，應為真實可採
      。至被告辯稱在房間內查獲被害人己○○之東西，可能是
      友人黃信誠所寄放，因該友人常去伊住處云云，惟其既無
      法提供黃信誠之年籍資料（經本院調取所有名叫黃信誠之
      人之年籍資料供被告指認，被告亦無法指認且改稱「黃信
      誠」已改名）且無法與之聯絡，其所述顯與常情不符，已
      難採信，又參以被害人己○○被搶之贓物，既係在被告房
      間之床墊下搜到，倘非被告本人所親自藏放，別人豈有可
      能為如此行為，被告上開所辯無非虛設之詞，無從採憑。
      另證人己○○於偵訊時雖指稱所看到行搶之機車是暗紅色
      ，與查獲被告行搶時所騎機車顏色為黑色不盡相同，然被
      告騎車搶奪當時既為夜間，天色昏暗，且證人己○○於偵
      訊及本院審理中均表明自己眼睛有散光，在夜間看東西顏
      色會有偏差等情，故此部分之歧異並不足為被告有利認定
      ，附此敘明。
（三）上開(三)之搶奪事實，業據證人即被害人戊○○於本院審理
      中證稱：「我是正面看到被告的，他有回頭，車子倒在地
      上，我有看到被告的車牌號碼，過路的人也有提供被告的
      車牌號碼，當時我有跟他拉扯。」、「被告搶我的時候就
      是穿這件格子襯衫的衣服（提示警訊彩色照片），但我指
      認的時候被告是穿白色黑條紋的衣服，已經換衣服了。而
      且我才被搶二小時，所以我一看就可以確認是被告，更何
      況當時我以為被告還在追我，我有回頭看被告的正面，當
      時沒有戴口罩，有戴安全帽。」、「（問：可以確認搶你
      人的臉孔？）就是被告，現在我也可以指認出來。」等語
      明確，其於偵訊時指述有記下被告的車號，後三碼是48 7
      ，且被告係騎黑色機車犯案等情，核與被告所騎機車之顏
      色及車牌後三碼完全相符，足見證人戊○○所為證述顯係
      真實無誤，自得作為認定被告犯行之依據。
（四）又被告雖辯稱於94年5 月18日晚間9 點至11點，係在東方
      不敗茶坊跟朋友喝飲料，有不在場證明，此有當時晚班之
      30幾歲之女服務生可證云云。惟查，被告於當日晚間10時
      30分許，係騎車在高雄縣岡山鎮○○路22號前，行搶被害
      人戊○○之手提包，並被記下容貌、特徵及車牌號碼等情
      ，已據被害人戊○○於偵審中證述明確，其所辯已非事實
      ，難以採信，更何況，經該茶坊之負責人徐明和及店內女
      服務生乙○○均到庭證稱：當時很忙，現場只有徐明和跟
      乙○○在值班，當時徐明和負責外場，乙○○負責內場，
      沒有其他人，也沒有被告說的30幾歲的女服務生在幫忙，
      隔天警察就有來，所以記得很清楚，沒有其他人當班，且
      對被告是否有去消費，因當時人很多沒有印象等語，並無
      從證明被告當時確在東方不敗茶坊喝飲料，故其前開所辯
      有不在場證明云云，尚屬無據，不足採信。
（五）綜上所述，被告前揭所辯各節，均為卸責之詞，全無可採
      ，此外，復有被告所有白色格子襯衫上衣1 件、黑色膠帶
      1 卷及剪刀1 支扣案可資佐證。本件事證明確，被告犯行
      堪予認定。
二、核被告上揭三次搶奪所為，分別係犯刑法第325 條第1 項之
    搶奪罪既遂罪及同條第3 項、第1 項之搶奪未遂罪。被告先
    後三次搶奪（含一次未遂）犯行，時間緊接，且觸犯構成要
    件相同之罪名，顯係基於概括犯意反覆為之，為連續犯，依
    刑法第56條之規定應論以搶奪既遂一罪，並加重其刑。又被
    告前因犯搶奪案件，經本院以92年度訴字第1366號判處有期
    徒刑1 年4 月確定後，甫於94年5 月15日縮刑期滿，並於同
    年月16日執行完畢出監之事實，有臺灣高等法院被告前案紀
    錄表在卷可按，其於有期徒刑執行完畢後，五年以內再犯本
    件有期徒刑以上之罪，為累犯，應依刑法第47條規定加重其
    刑，並遞加重之。爰審酌被告不思以己力獲取財物，竟貪圖
    不法利益，騎車當街搶奪婦女之皮包，其甫因搶奪罪執行有
    期徒刑1 年4 月完畢出監後，隨即於翌日連續再犯三件搶奪
    犯行，顯見其完全沒有悔改之意，反而變本加厲，所為嚴重
    侵害他人之財產安全，危害社會治安非輕，並使被害者身心
    遭受創傷，且於犯後仍飾詞辯解否認犯行，毫無知錯悔悟之
    心，自應從重量刑，惟念及其年紀尚輕，教育程度不高僅國
    中肄業，而部分遭搶之贓物業由被害人己○○領回等一切情
    狀，量處如主文所示之刑，以資懲儆。又扣案之白色格子襯
    衫上衣1 件、黑色膠帶1 卷及剪刀1 支，雖均為被告所有，
    然並非供其犯搶奪罪所用，與本件被告所犯並無直接關係，
    爰不另為沒收之諭知，併予敘明。
據上論斷，應依刑事訴訟法第299 條第1 項前段，刑法第56條、
第325 條第1 項、第47條，判決如主文。
本案經檢察官丁○○到庭執行職務。
中　　華　　民　　國　　94　　年　　7 　　月　　29　　日
                  刑事第八庭  審判長法  官   陳樹村
                                    法  官   林意芳
                                    法　官   吳俊龍
以上正本證明與原本無異。
如不服本判決，應於判決送達後10日內，向本院提出上訴狀。
中　　華　　民　　國　　94　　年　　7 　　月　　29　　日
                                    書記官   許麗珠
附錄本判決論罪法條：
刑法第325條
意圖為自己或第三人不法之所有，而搶奪他人之動產者，處6 月
以上5 年以下有期徒刑。
因而致人於死者，處無期徒刑或7 年以上有期徒刑，致重傷者，
處3 年以上10年以下有期徒刑。
第1項之未遂犯罰之。
